臺灣高等法院臺南分院刑事判決　　　　 96年度上易字第393號
上　訴　人
即　被　告　甲○○
上列上訴人因竊盜案件，不服臺灣臺南地方法院95年度易字第
563號中華民國96年4月27日第一審判決（起訴案號：臺灣臺南地
方法院檢察署94年度偵字第1701、5006、8089號），提起上訴，
本院判決如下：
    主  文
原判決撤銷。
甲○○共同連續攜帶兇器竊盜，累犯，處有期徒刑壹年陸月，減
為有期徒刑玖月。
    事  實
一、甲○○前曾有多次違反毒品危害防制條例案件前科，最近一
    次於民國89年間經臺灣臺南地方法院判處有期徒刑8月確定
    ，並於91年4月5日執行完畢，詎仍不知悔改，復與王慶鏞（
    另行審結）共同基於意圖為自己不法所有之概括犯意聯絡，
    自93年12月起至94年1月15日止，連續在臺南縣東山鄉白關
    、東原、李園、二坑、東原、南勢、田寮等地，數次由甲○
    ○負責持客觀上足以傷害他人生命身體之兇器鐵條（未扣案
    ）插入電線桿孔之方式攀爬至臺灣電力股份有限公司（以下
    簡稱臺電公司）之電線桿上，並持客觀上亦足以傷害他人生
    命身體之兇器破壞剪（亦未扣案）剪斷電纜線後，由王慶鏞
    在電桿下把風並收拾剪斷之電纜線，得手後並將竊得之電纜
    線運往曾滿（另為緩起訴處分）所經營之「賜旺來資源回收
    場」，以每公斤新臺幣（下同）36元至80元不等之價格售予
    曾滿，所得財物則均花用殆盡，嗣經警循線查獲王慶鏞，始
    知悉上情。
二、案經臺南縣警察局移請以及台南縣警察局麻豆分局報請臺灣
    臺南地方法院檢察署檢察官偵查起訴。
    理  由
甲、關於證據能力之部分：
一、本件被告甲○○對於被告甲○○以外之人於警詢、偵訊中所
    為之供述，均同意做為證據，且無事實顯示該些供述證據係
    公務員因違法蒐證所取得之證據，本院審酌該等供述證據作
    成時之情況，亦認為適於作為證據，依刑事訴訟法第159條
    之5第1項之規定，認為均有證據能力。
乙、實體部分
一、訊據被告甲○○對於前揭事實均矢口否認，辯稱：伊從未與
    王慶鏞一起去偷過臺電公司電纜線，可能是王慶鏞被查獲後
    ，因懷疑伊是舉發告密者，心生不滿怨懟，才會誣指伊亦有
    一同犯案，而伊雖曾經與王慶鏞一同前往曾滿所經營之資源
    回收場，但並沒有入內云云。然查：
（一）證人王慶鏞前於偵查中具結後證稱：「（問：93年12月初
      有無與甲○○二人騎乘機車進入山區利用鐵剪剪斷臺電的
      PVC風雨線而竊取之？）我是和他一起騎機車去那裡，是
      甲○○剪斷電線。我沒有剪電線。後來那些電線都是甲○
      ○拿走的。（問：你和甲○○去該處做何事？）甲○○是
      帶我先去探路，以後要我和他一起去那裡剪電線。……（
      問：拿電線到曾滿處賣過幾次？）賣過三、四次，都是賣
      給曾滿，電線是我和甲○○剪來的。」（94年度偵字第17
      01號偵查卷第8、12頁參見）。此外，復證稱：「（問：
      有否與甲○○去曾滿那裡賣過電線？）有。（問：共幾次
      ？）四、五次。（問：一次賣多少錢？）一千至三、四千
      左右。（問：你與甲○○都在哪裡偷電線？）東山鄉山上
      。（問：你與甲○○、黃來進一起去剪電線時都是何人攜
      帶何種工具？）他們都帶破壞剪。……（問：都是何人邀
      你去剪電線？）都是甲○○邀我的。」（94年度偵字第17
      01號偵查卷第113、116頁參見）。故依證人王慶鏞於偵查
      中具結後之證詞可知，被告甲○○確實曾於93年12月初起
      ，與王慶鏞共同騎機車前往東山鄉之山區，並持破壞剪剪
      斷臺電公司之電纜線數次，後再持往曾滿之回收場變現花
      用無疑。
（二）雖證人王慶鏞嗣於原審審理時，翻異前詞，證稱是因被告
      甲○○向曾滿借錢遭拒，隔天曾滿就被查獲，當晚伊也被
      抓，所以懷疑是被告甲○○告密，才會於警詢時指證被告
      甲○○，到94年8月交保後才發現甲○○不是告密者，此
      外，在東山鄉東原、白關、李園、二坑、南勢、田寮等地
      之電纜線竊案，都是伊一個人騎機車去偷的，沒有和被告
      甲○○也沒有和其他人一起去，因為是在山上地區又是晚
      上，所以伊可以一個人慢慢剪、慢慢收，且剪的不多，所
      以機車載得動。此外，伊確實有和被告甲○○一起去曾滿
      的回收場一次，但被告甲○○沒有進去，只有伊一個人進
      去，那次是要去賣當天偷剪的臺電電線，但是當天凌晨2
      點多剪完，把電纜線放在路邊，先回家睡覺，早上5點多
      遇到被告甲○○，6、7點一起去曾滿那邊賣云云（原審卷
      第146頁）。然查：
    (1)查一般竊取電纜線之手法，多為兩至四人一組互以機車相
      載，由一人以鐵條插入電線桿孔爬上電線桿後，持破壞鐵
      剪剪斷電纜線後，並由另一人在電桿下面把風並收拾剪斷
      後之電纜線，應無可能冒著無人把風、容易在電桿上被巡
      邏者查獲之風險單獨一人前往犯案，更無可能冒著被查獲
      之危險，竟在凌晨剪完電線後，還將電纜線放置路邊，先
      回家睡覺，事後才又回去拿取，故證人王慶鏞嗣於原審審
      理時所為之證詞，顯與常情事理有違，且其事後翻異前詞
      ，應顯係為配合、迴護被告甲○○之辯詞所為，要難以採
      信。
    (2)次查，王慶鏞與同一竊盜集團份子王國憲二人於94年1月
      22日本案被查獲後即被羈押在臺南看守所，而與被告甲○
      ○、王慶鏞屬同一竊盜集團之黃來進卻曾於偵查中具結後
      證稱：「（問：據你所知，他們是否曾去剪電線沒有約你
      ？）是，他們私底下也會自己去，剪之後有時會告訴我。
      （問：誰向你提過？）王國憲說他和王慶鏞和甲○○一起
      去過。」（94年度營他字第27號偵查卷第28頁參見），而
      另一竊盜集團份子即王慶鏞之堂兄王國憲於偵查中具結後
      亦證稱：「（問：王慶鏞除了和你偷電線外，還有和何人
      去偷電線？）王慶鏞在去（93）年12月底曾與甲○○去偷
      電線，是我弟弟王慶鏞告訴我的。」（94年度偵字第1701
      號偵查卷第10頁參見）。此二人之證詞就甲○○有否與王
      慶鏞共同竊盜之犯罪事實部分雖僅屬傳聞證據，然從此等
      同一竊盜集團份子在王慶鏞因本案被收押前即均曾經聽聞
      王慶鏞與甲○○有二人一組出去犯案偷電線之情形觀之，
      則被告甲○○辯稱王慶鏞是在本案經警查獲後，因誤認被
      告甲○○是告密者，故才臨訟於警詢時隨意誣陷其有與王
      慶鏞一同犯案，則顯然無有可能，因倘係臨訟誣陷，怎可
      能本案案發之前其他竊盜集團份子即曾經聽聞王慶鏞說過
      其與甲○○共同犯案之情事，是被告甲○○就此所為之辯
      解，以及證人王慶鏞事後配合被告甲○○之辯解所為之證
      詞，亦均屬不合常情，益難採信。
（三）再查，警方在94年1月2日下午4時在臺南縣白河鎮大林里1
      號旁尋獲，被害人溫方鈴所有於93年12月6日失竊，車號
      為UX-9380號之自小客車1輛時，於該車上扣得注射針筒2
      支、銅線（已去皮）2條、含剪電線工具袋1包、外套1件
      、拖鞋1雙、手套1雙、毛帽1件、毛巾1條、衛生紙2張、
      煙蒂11根等物，事後並與含被告甲○○、王慶鏞等人DNA
      之唾液棉棒，一併送請臺南縣警察局分子生物實驗室鑑定
      後，發現該車上所查扣之拖鞋、以及部分之手套、衛生紙
      、煙蒂上之斑跡與被告甲○○之DNA型別均相同，而外套
      、針筒、以及部分之手套、衛生紙、煙蒂上之斑跡則與被
      告王慶鏞之DNA型別均相同，此有該局94年7月8日南縣警
      刑字第0940009108號鑑驗書、94年11月22日南縣警鑑字第
      0942200136號鑑驗書各1份、刑事案件證物採驗紀錄表3份
      、贓物認領保管單、扣押書、車籍資料查詢單各1份等在
      卷可稽（均附於併辦之94年度偵字第14594號偵查卷宗之
      警卷內），可見於94年1月2日警方查獲該贓車前，被告甲
      ○○、王慶鏞二人確有使用過該車無疑。而被告王慶鏞並
      於94年8月23日警詢時、以及於原審審理時結證稱：94年1
      月2日下午其確實有與甲○○到白河大林，當天本來要去
      剪電纜線，但是還沒有動手，就棄車逃逸，該車是甲○○
      的，當天也是甲○○開車等情（原審96年4月13日審理筆
      錄第2至3頁參見），此雖經被告甲○○矢口否認，辯稱94
      年1月2日其雖有與被告王慶鏞去白河大林，但目的並非要
      去偷剪電線，而是要去買海洛因，車子則是王慶鏞向他人
      所借云云，然查，該車上確實也發現有銅線（已去皮）2
      條、含剪電線工具袋1包等物，而用以作案之拖鞋、手套
      上之斑跡亦與被告甲○○之DNA型別相同，業均已如前述
      ，可見被告甲○○應確實有於上揭時、地，與王慶鏞二人
      一組共同持破壞鐵剪偷竊電線無疑，是被告甲○○上開所
      辯，顯不足採。雖王慶鏞證稱該次是其與被告甲○○第一
      次要去偷剪電纜線云云，然以王慶鏞所屬竊盜集團作案之
      手法及頻率觀之，第一次與被告甲○○相約竊盜未著手前
      即被查獲之機率，顯然甚低，且王慶鏞因本案自94年1月
      22日遭羈押而於94年5月16日交保後，倘果如王慶鏞所稱
      於交保後已經知悉被告甲○○並非告密之人，其斷無可能
      於94年8月23日警詢時，仍指認被告甲○○為一同竊取電
      纜線之人，且供稱其於93年底共與甲○○一同竊取電線4
      、5次，並於94年1月20日在臺南縣東山鄉遭麻豆分局逮捕
      時，均已供出等語（併辦之94年度偵字第14594號偵查卷
      宗內之警卷第4頁參見），故可知王慶鏞於警、偵訊之供
      述應明顯與事實較為接近相符，其事後之證詞顯然與經驗
      法則及事實相去甚遠，而為事後偏袒被告甲○○之詞，自
      難以憑採。
（四）末查，證人曾滿於偵查中亦具結後證稱：「（問：警方於
      你資源回收場查獲PVC風雨線、銅線、機車來源？）是向
      王國憲、王慶鏞、外號阿西、俊仔買得風雨線、銅線。」
      （94年度偵字第1701號偵查卷第11頁參見）。復證稱：「
      （問：提示黃來進、王國憲、王慶鏞、王銘聰、卯順元、
      甲○○、黃金輝等人照片，這些人有無拿電線去你那裡賣
      ？）有。……（問：新俊和慶鏞曾一起去賣過電線？）有
      。一次。……（問：為何能確定這些人有去賣過電線？）
      因為我親自和他們接洽。」（94年度偵字第1701號偵查卷
      第42至43頁參見）。此外，在原審審理時亦具結證稱：「
      （檢察官問：在庭的被告你是否叫的出名字？）我只知道
      他們的綽號，『俊仔』（經查即為被告甲○○）、『王憲
      』、『西瓜』、『阿西』、『阿洲』、『阿醜』。……（
      檢察官問：該七人為何你都認識？）該七人都有送過廢鐵
      到我那邊去賣，約93年11月間開始拿電線去我那裡賣。…
      …（檢察官問：七人都分開去或一起去。）他們都二個人
      一起來，也有單獨來的，都不同時間。……（被告甲○○
      問：我是否曾經拿電線賣過你？）被告甲○○是和被告王
      慶鏞一起到我那邊，電線是被告王慶鏞拿給我，被告甲○
      ○人在屋外沒有進來，他有無與被告王慶鏞一起剪，我不
      清楚。」（原審96年3月22日審理筆錄第10至12頁參見）
      。可見被告甲○○確實曾經和被告王慶鏞一起前往曾滿之
      回收場出賣電纜線無疑，且縱使電纜線是由被告王慶鏞一
      人入屋交付予曾滿，亦無礙於原審前揭對於事實之認定。
（五）故被告甲○○辯稱伊從未與王慶鏞一起去偷過臺電公司電
      纜線，可能是王慶鏞被查獲後，因懷疑伊是舉發告密者，
      心生不滿怨懟，才會誣指伊亦有一同犯案云云，顯均屬事
      後矯飾、卸責之詞，難以採信。綜上所述，本案事證明確
      ，被告犯行堪以認定。
二、查被告甲○○行為後，於94年2月2日修正公布之刑法，業於
    95年7月1日施行，按新修正施行之刑法第2條第1項之規定，
    係規範行為後法律變更所生新舊法律比較適用之準據法，於
    新刑法施行後，應適用新刑法第2條第1項之規定，為「從舊
    從輕」之比較（此有最高法院95年第8次刑事庭會議決議可
    資參照）。經查，(1)被告行為時之刑法第28條有關共犯之規
    定原為：「二人以上共同實施犯罪之行為者，皆為正犯。」
    ，修正施行後刑法第28條有關共犯之規定則更為：「二人以
    上共同實行犯罪之行為者，皆為正犯」，揆諸本條之修正理
    由，主要係為釐清陰謀共同正犯、預備共同正犯是否合乎本
    條規定之正犯要件。而本案被告甲○○有多次既屬實行犯罪
    行為之正犯，則依修正施行前之刑法第28條規定論以共同正
    犯，於被告甲○○並無任何不利。(2)此外，修正施行後之刑
    法，業已經刪除舊法第56條有關連續犯之規定，此刪除雖非
    屬犯罪構成要件之變更，但顯已影響行為人刑罰之法律效果
    ，自屬法律有變更，比較新、舊法結果，修正後之規定並非
    較有利於被告，依刑法第2條第1項前段規定，仍應適用較有
    利於被告之行為時法律（即舊法）論以連續犯，並加重其刑
    ，較有利於被告甲○○，併此敘明。
三、按攜帶兇器加重竊盜罪所謂之兇器，其種類並無限制，凡客
    觀上足對人之生命、身體、安全構成威脅，具有危險性之兇
    器均屬之，且祇須行竊時攜帶此種具有危險性之兇器為已足
    ，並不以攜帶之初有行兇之意圖為必要（最高法院79年臺上
    字第5253號著有判例要旨可資參照）。是本件被告甲○○等
    人持以犯本件竊盜之鐵條、鐵剪，因均屬質地堅硬，且均可
    供人持以對外攻擊，如果用以施暴、脅迫、甚或單純抵抗，
    依一般社會觀念，均足以對人之身體、生命構成威脅，客觀
    上即具有危險性，自均屬兇器。故核被告甲○○所為，係犯
    刑法第321條第1項第3款之攜帶兇器加重竊盜罪。被告甲○
    ○與王慶鏞間，有犯意聯絡及行為分擔，應論以共同正犯。
    又被告甲○○上揭數次加重竊盜犯行間，時間緊接，所犯罪
    名相同，顯係基於概括犯意反覆為之，應依修正施行前刑法
    有關連續犯之規定，論以一罪，並加重其刑。再查被告甲○
    ○前曾有多次違反毒品危害防制條例案件，最近一次於89年
    間經原審判處有期徒刑8月確定，並於91年4月5日執行完畢
    ，此有臺灣高等法院被告前案紀錄表1份附卷足憑，故被告
    甲○○於受有期徒刑執行完畢後，5年以內故意再犯本件有
    期徒刑以上之罪，無論依修正施行前刑法第47條或依修正施
    行後刑法第47條第1項規定，均構成累犯，對被告甲○○而
    言尚無有利或不利之情形，自不生新舊法比較之問題，爰逕
    依修正施行前刑法第47條論以累犯，並遞加重其刑。
四、被告所犯之罪均在96年4月24日以前，合於中華民國96年罪
    犯減刑條例減刑條件，依法減其宣告刑二分之一。
五、原審予以論罪科刑，固非無見，惟查：被告所犯上揭之罪
    犯罪時間均在96年4月24日以前，合於中華民國96年罪犯減
    刑條例減刑條件，原審未減刑，尚有未合。被告上訴意旨，
    否認犯罪，指摘原判決不當，雖無有理由，惟原判決既有上
    開可議之處，應由本院將原判決撤銷改判。爰審酌被告甲○
    ○素行不佳，詎仍不知悔改、犯本罪之動機、目的、手段，
    及以持凶器剪斷電纜線之方式偷竊，雖然所得利益甚少，惟
    對於公眾之供電安全卻可能有重大之影響，惡性非輕，以及
    被告甲○○犯後猶矯飾犯行，顯未有悔意等一切情狀，量處
    如主文所示之刑，並予減刑，以資懲儆。至於被告甲○○等
    用以行竊之鐵條及破壞剪，因非屬違禁物，且未據扣案，為
    免日後執行困難，爰不併予宣告沒收，併此敘明。
據上論結，應依刑事訴訟法第369條第1項前段、第364條、第299
條第1項前段、現行刑法第2條第1項前段、第321條第1項第3款、
修正施行前刑法第28條、第56條、第47條，中華民國96年罪犯減
刑條例第2條第1項第3款、第7條第2項、第10條第2項，判決如主
文。
本案經檢察官趙中岳到庭執行職務。
中　　華　　民　　國　　96　　年　　9 　　月　　18　　日
                  刑事第五庭    審判長法　官  楊明章
                                      法　官  戴勝利
                                      法　官  楊子莊
以上正本證明與原本無異。
不得上訴。
　　　　　　　　　　　　　　　　　　　書記官  王全龍
中　　華　　民　　國　　96　　年　　9 　　月　　18　　日
附錄本案論罪科刑法條全文：
中華民國刑法第321條
犯竊盜罪而有左列情形之一者，處 6 月以上、 5 年以下有期徒
刑：
一  於夜間侵入住宅或有人居住之建築物、船艦或隱匿其內而犯
之者。
二  毀越門扇、牆垣或其他安全設備而犯之者。
三  攜帶兇器而犯之者。
四  結夥三人以上而犯之者。
五  乘火災、水災或其他災害之際而犯之者。
六  在車站或埠頭而犯之者。
前項之未遂犯罰之。
